臺灣臺南地方法院民事裁定
                                  110年度消債更字第371號
聲  請  人
即債務人    黃正海  
代  理  人  黃逸豪律師（財團法人法律扶助基金會律師）
上列債務人因消費者債務清理事件聲請更生，本院裁定如下：
    主  文
債務人黃正海自民國一一一年十一月三日下午四時起開始更生程
序，並命司法事務官進行本件更生程序。
    理  由
一、按債務人不能清償債務或有不能清償之虞者，得依本條例所
    定更生程序，清理其債務；債務人無擔保或無優先權之本金
    及利息債務總額未逾新臺幣（下同）1,200萬元者，於法院
    裁定開始清算程序或宣告破產前，得向法院聲請更生；債務
    人對於金融機構負債務者，在聲請更生或清算前，應向最大
    債權金融機構請求協商債務清償方案，或向其住、居所地之
    法院或鄉、鎮、市、區調解委員會聲請債務清理之調解；法
    院開始更生程序之裁定，應載明其年、月、日、時，並即時
    發生效力；法院裁定開始更生或清算程序後，得命司法事務
    官進行更生或清算程序。消費者債務清理條例（下稱消債條
    例）第3條、第16條第1項前段、第151條第1項、第42條第1
    項、第45條第1項分別定有明文。又按債權人縱為一人，債
    務人亦得聲請更生，消費者債務清理條例施行細則第24條定
    有明文。　　　　　
二、聲請意旨略以：聲請人即債務人積欠如附表所示之債權人債
    務總金額為383,159元。聲請人於民國110年10月19日具狀聲
    請前置調解，最大債權金融機構華南商業銀行具狀表示聲請
    人不願簽立同意書，無法和解，故不到庭等語，故調解不成
    立。聲請人自102年11月1日起，在崇義黃昏市常經營糖炒栗
    子攤位，平均每月營業額80,000‬元，月收入約20,000‬元，
    無申請社會補助，聲請人屬於消債條例第2條從事小規模營
    業活動之自然人。聲請人每月平均支出15,964元，名下財產
    僅84年出廠之汽車1輛、永康崑山郵局存款餘額2元，無其他
    財產，無債務人。是收入扣除個人生活必要支出後，實無力
    清償債務。故聲請人係從事小規模營業活動之消費者，且未
    經法院裁定開始清算程序或宣告破產。爰依消債條例之規定
    ，提出本件更生之聲請等語。　
三、本院之判斷：
(一)按本條例所稱消費者，指5年內未從事營業活動或從事小規
    模營業活動之自然人；前項小規模營業指營業額平均每月20
    萬元以下者；又本條例第2條第1項所稱5年內從事小規模營
    業活動，係指自聲請更生或清算前1日回溯5年內，有反覆從
    事銷售貨物、提供勞務或其他相類行為，以獲取代價之社會
    活動，依其5年內營業總額除以實際經營月數之計算結果，
    其平均營業額為每月20萬元以下者而言，例如：平均月營業
    額未逾20萬元之計程車司機、小商販等即屬之，消費者債務
    清理條例第2條第1、2項及辦理消費者債務清理事件應行注
    意事項第1點分別定有明文。聲請人主張其自102年11月1日
    起，在崇義黃昏市常經營糖炒栗子攤位，平均每月營業額80
    ,000‬元，月收入約20,000‬元等情，有聲請人提出108年、1
    09年度綜合所得稅各類所得資料清單、勞工保險被保險人投
    保資料表、中央健康保險署南區業務組保險對象加保記錄明
    細表、收入切結書等件為憑（南司消債調字卷第31-38、99
    頁，消債更字卷第17-23、97頁）。本院查無聲請人之商業
    登記資料，核與聲請人主張及所提證明相符，堪認聲請人係
    從事小規模營業活動之自然人。
(二)聲請人主張其積欠如附表所示之債權人債務等情，業據其提
    出債權人清冊、財團法人金融聯合徵信中心查詢當事人綜合
    信用報告回覆書、財團法人金融聯合徵信中心當事人綜合信
    用報告-債務清理條例前置協商專用債權人清冊為證（南司
    消債調字卷第19、23頁，消債更字卷第27-33、89-96頁）。
    且有如附表所示之債權人陳報狀在卷可稽，是聲請人積欠之
    無擔保無優先債權金額為3,094,229‬元。又其債權人雖僅剩
    華南商業銀行股份有限公司，依消債條例施行細則第24條規
    定，聲請人仍得聲請本件更生程序。故聲請人現積欠無擔保
    或無優先權之本金及利息債務總額未逾12,000,000元，堪可
    認定。聲請人在本件更生聲請前，於110年10月19日具狀聲
    請前置調解，最大債權金融機構華南商業銀行則具狀表示聲
    請人不願簽立同意書，無法和解，故不到庭等語，故調解不
    成立，本院於110年11月10日發給聲請人調解不成立證明書
    等情，亦據聲請人提出本院110年度南司消債調字第538號調
    解不成立證明書為證（消債更字卷第35頁），並經本院調閱
    該調解事件卷宗核之相符。是聲請人提起本件更生聲請前，
    已踐行前置調解程序而調解不成立之事實，亦可認定。
(三)聲請人主張其自102年11月1日起，在崇義黃昏市常經營糖炒
    栗子攤位，平均每月營業額80,000‬元，月收入約20,000‬元
    等情，有聲請人提出108年、109年度綜合所得稅各類所得資
    料清單、勞工保險被保險人投保資料表、中央健康保險署南
    區業務組保險對象加保記錄明細表、收入切結書、戶籍謄本
    等件為憑（南司消債調字卷第31-38、99頁，消債更字卷第1
    7-23、37、97頁）。核與本院調閱聲請人之稅務電子閘門財
    產所得調件明細表所示可以相符，應可採信。再者，聲請人
    名下財產僅84年出廠之汽車一輛、永康崑山郵局存款餘額2
    元，無其他財產，亦無債務人，有聲請人提出之債務人清冊
    、全國財產稅總歸戶財產查詢清單、汽車行照、永康崑山郵
    局存摺等件在卷可憑（南司消債調字卷第29頁，消債更字卷
    第19、81-87頁），亦與前開稅務電子閘門財產所得調件明
    細表可以相符。基此，聲請人目前償債能力應以其平均每月
    收入20,000元為據。
(四)按債務人必要生活費用，以最近一年衛生福利部或直轄市政
    府所公告當地區每人每月最低生活費一點二倍定之，消債條
    例第64條之2第1項定有明文。債務人聲請更生或清算時所提
    財產及收入狀況說明書，其表明每月必要支出之數額，與消
    債條例第64條之2第1項、第2項規定之認定標準相符者，毋
    庸記載原因、種類及提出證明文件，亦為消債條例施行細則
    第21之1條第3項所明定。參酌聲請人居住地即臺南市政府公
    告111年度臺南市低收入戶最低生活費用每人每月為14,230
    元，該生活費標準係按照政府最近1年平均每人消費支出（
    包括食品費、衣著鞋襪費、房租水電費、家居管理費、醫療
    保健費、交通通訊費、娛樂教育費及雜項支出）百分之60訂
    定，故消債條例之債務人每月生活費標準自堪以上開每人每
    月最低生活費1.2倍即17,076元計之（計算式：14,230元 ×1
    .2＝17,076元，元以下四捨五入）。聲請人陳報其個人每月
    生活必要費用約15,964元，未逾前開每月生活費標準17,076
    元之範圍，尚屬合理。
(五)準此，聲請人目前每月平均收入約20,000元，扣除其每月生
    活必要費用15,964元後，餘額為4,036元，又無擔保無優先
    債權金額如附表所示為3,094,229元，衡量聲請人之收入及
    債務總金額，聲請人陳稱其收入無法負擔債務，堪可採信。
    依此，聲請人之經濟狀況，確已達不能清償債務之程度，而
    有更生之原因，及藉助更生制度調整其與債權人間之權利義
    務關係而重建其經濟生活之必要。　
四、綜上，依債務人之收入財產及必要生活支出之情形，已達不
    能清償債務之程度；債務人係從事小規模營業活動之自然人
    ，其無擔保或無優先權之本金及利息債務總額未逾12,000,0
    00元，亦曾踐行前置調解程序而調解不成立，復未經法院裁
    定開始清算程序或宣告破產，又無消債條例第6條第3項、第
    8條或第46條各款所定應駁回更生聲請之事由存在，債務人
    聲請本件更生，應予准許，爰裁定如主文所示。
中　　華　　民　　國　　111 　年　　11　　月　　3 　　日
                  民事第五庭    法  官  盧亨龍
以上正本係照原本作成。
本裁定不得抗告。
本裁定已於民國111年11月3日下午4時公告。　
中　　華　　民　　國　　111 　年　　11　　月　　3 　　日
                                 書記官   彭蜀方
附表：債權人清冊(幣別均為新臺幣，年份均為民國)
編號 債權人 陳報債權額 備註   1 華南商業銀行股份有限公司 截至111年2月11日止，債權總金額為3,094,229‬元 ⒈消債更字卷第63-73頁 ⒉房屋貸款，抵押物拍賣不足額   2 聯邦商業銀行股份有限公司 無債權 消債更字卷第75-77頁   3 台新國際商業銀行股份有限公司 無債權 消債更字卷第61頁  合計 無擔保無優先債權： 3,094,229‬元。